【裁判字號】    88,上重訴,22
【裁判日期】    890131
【裁判案由】    殺人
【裁判全文】
臺灣高等法院高雄分院刑事判決                    八十八年度上重訴字第二二號
    上  訴  人  甲○○
    即  被  告
    選任辯護人  陳清朗
右上訴人因殺人案件，不服臺灣屏東地方法院八十八年度重訴字第一一號中華民國八
十八年十一月十日第一審判決（起訴案號：臺灣屏東地方法院檢察署八十八年度偵字
第第五四五三號、第五四七三號），提起上訴，本院判決如左：
      主  文
上訴駁回。
      事  實
一、甲○○與華愛嬌係男女同居關係，然二人間感情不睦，時有勃谿。民國（下同）
    八十八年七月二十日凌晨一時許，甲○○與華愛嬌酒後又因懷疑對方另有男女朋
    友，遂相偕駕車至屏東縣潮州鎮○○路一二九號華愛嬌之兄乙○○住處，欲請乙
    ○○調處。惟因乙○○外出值班，乃由乙○○之妻即華愛嬌之嫂丁碧金出面招呼
    二人至客廳相談，丁碧金亦陪坐在旁。詎甲○○與華愛嬌仍爭嚷不已，至同日凌
    晨三時許，甲○○竟萌歹意，至屋外車內取出水果刀一把，藏匿於其加穿之襯衫
    腰際內返回客廳，嗣因與華愛嬌仍爭執不休，遂基於殺人之犯意，於同日凌晨三
    時三十分許，趁尚坐於華愛嬌右側之丁碧金閉目打盹之際，持前述所預藏之水果
    刀朝坐於椅上之華愛嬌前胸自上而下猛刺一刀，刀刃因而切斷華愛嬌右側第二
    根肋骨，穿過第二根與第三根肋骨節間，穿過肺膜刺入胸腔，並深入右肺上葉，
    刺穿肺臟，深入右側第五節、第六節胸椎旁之部位，深度約為10.5公分，造成華
    愛嬌右肺上葉肺動脈及支氣管被切斷；甲○○行兇後，隨即拔出兇刀，使華愛嬌
    疑因自然反應致右手背部受有三公分，僅淺及表皮之傷（此部分事實起訴書漏載
    ）。經丁碧金因華愛嬌之驚呼發覺此情，欲叫住甲○○時，甲○○竟相應不理，
    丁女惟恐甲○○再度行兇，乃跑往二樓呼叫其女婿下樓，此時甲○○已持刀駕車
    逃離，丁碧金乃請其女婿將華愛嬌送往醫院急救，惟華愛嬌終因出血性休克延至
    同日上午五時許不治死亡。嗣警方四處追緝甲○○，甲○○始於八十八年七月三
    十一日下午六時許，自行投案並起出水果刀一把予以扣押。
二、案經華愛嬌之兄乙○○，訴由屏東縣警察局潮州分局，移送台灣屏東地方法院檢
    察署檢察官偵查起訴。
    理  由
一、訊據上訴人即被告甲○○固不否認於前述時、地持水果刀刺傷華愛嬌，惟矢口否
    認有殺害華愛嬌之犯意，並辯稱：案發當時係被害人華愛嬌外出拿取水果刀作勢
    要閹割我，我才搶過刀子，雙方拉扯之間，不知如何刺中華愛嬌，我並無殺她之
    犯意，而証人丁碧金於案發時因疲累，已至客廳後方之木床休息，未親眼目睹兇
    案過程云云。惟查：
  （一）被告甲○○於八十八年七月二十日凌晨一時許，與被害人酒後至案發地點仍
        迭有爭執，此時被害人之嫂丁碧金與被害人均坐於客廳柚木椅上，未曾至後
        方木床休息；且丁碧金於同日三時許曾目睹被告甲○○出門後加穿襯衫返回
        而腰間鼓起，後因疲累但仍於被害人身旁椅子上打瞌睡。其後為被害人叫稱
        ：「嫂嫂有刀子！」驚醒，看見被告甲○○自被害人前胸拔出兇刀且攜刀離
        去等情，迭據目睹之證人丁碧金於警訊、偵查及本院調查中分別指証綦詳（
        見相驗卷第四頁、第十四至十五頁、本院八十八年十二月二十三日訊問筆錄
        ），被告空言辯稱証人丁碧金於案發時在客廳後方木床休息，未曾親睹案發
        情形，洵無可採，辯護人請求將証人丁碧金送測謊，亦無必要，併予敘明。
 （二）被害人華愛嬌遭刺之刀傷，深入右側第五節、第六節胸椎旁之部位，深度約
       為10.5公分，造成右肺上葉肺動脈及支氣管被切斷，且致命刀傷方向為右至
       左、前往後、朝下方等，業經檢察官督同法醫師相驗屬實，有法醫解剖紀錄
       報告及驗斷書、相驗屍體證明書各乙份附卷可稽，顯見被告行兇時，力道之
       猛，殺意之堅，亦足認証人丁碧金所稱被害人被殺時尚坐於椅上，應處被告
       下方之情屬實，是被告甲○○辯稱於與被害人拉扯時，不知如何刺中及原審
       初訊時所供拉扯時被害人跌於被告身上云云，均顯係避重就輕之詞，不足採
       信。。
 （三）被告甲○○行兇後，迅即拔刀逃離行兇現瑒，未予死者任何救治，並於丁碧
       金叫住時亦未理睬，則所辯謂無殺人犯意云云，自難採信。至被告雖另辯稱
       已與被害人論及婚嫁及事發後曾託其妹呂林秋芬探詢被害人狀況等語，亦無
       足為其臨時起意殺人行為之有利認定。
 （四）又被害人華愛嬌係因失血性休克、利器傷死亡，已據檢察官督同法醫師相驗
       明確，製有勘驗筆錄及相驗屍體証明書附卷足憑，此外並有現場、解剖相驗
       相片共十七幀可資佐証，綜上所述，被告前述所辯，顯係卸責之詞，殊無足
       採，事證明確，被告殺人之犯行，洵堪認定。
二、核被告所為，係犯刑法第二百七十一條第一項之殺人罪。
三、原審因而適用刑法第二百七十一條第一項、第三十七條第一項之規定，並審酌被
    告僅因感情問題發生爭吵，竟萌殺意殺害被害人，罔顧人命，嚴重危害社會之安
    全，及被告雖自行投案，然未據全部坦承犯行之犯後態度暨公訴人求刑意旨等一
    切情狀，量處無期徒刑，並依法宣告褫奪公權終身；至扣案之水果刀一把，雖係
    被告持以犯案，然其迭次否認為其所有，亦無証據証明其持有即係為其所有，且
    非違禁物，故不另予宣告沒收，於理由欄併予述明。其認事用法，均無不合，量
    刑亦屬適當；被告上訴意旨，否認有殺人之犯意，指摘原判決不當，並無理由，
    應予駁回。
據上論結，應依刑事訴訟法第三百六十八條，判決如主文。
本案經檢察官陳新慶到庭執行職務。
中    華    民    國     八十九     年       一       月     三十一     日
                              臺灣高等法院高雄分院刑事第七庭
                                  審判長法官  李文雄
                                        法官  郭雅美
                                        法官  黃憲文
右正本證明與原本無異。
依職權送上訴如不服本判決，應於判決送達後十日內向本院提出上訴狀，其未述理
由者並應於提出上訴狀後十日內向本院補提理由書（應附繕本)。
                                      書記官  黃全忠
中    華    民    國     八十九     年       二       月       二       日
附錄：本判決論罪科刑法條：刑法第二百七十一條第一項
殺人者，處死刑、無期徒刑或十年以上有期徒刑。
                                                                        Ｇ


司法院資訊處製作；財團法人民間司法改革基金會備份。
